臺灣新北地方法院刑事判決
110年度訴字第808號
公  訴  人  臺灣新北地方檢察署檢察官
被      告  林家興



                    
            葉書瑋


上列被告因妨害自由等案件，經檢察官提起公訴（109年度偵字
第171號、109年度偵緝字第1824號），本院判決如下：
    主  文
林家興共同犯侵入住宅罪，處拘役肆拾日，如易科罰金，以新臺
幣壹仟元折算壹日。又共同犯剝奪他人行動自由罪，處有期徒刑
陸月，如易科罰金，以新臺幣壹仟元折算壹日。
葉書瑋共同犯侵入住宅罪，處拘役肆拾日，如易科罰金，以新臺
幣壹仟元折算壹日。又共同犯剝奪他人行動自由罪，處有期徒刑
陸月，如易科罰金，以新臺幣壹仟元折算壹日。
    事  實
一、林家興、葉書瑋、張素珍（業經本院通緝中，另行審結）（
    該3人及蔡振益、陳淑萍涉犯強盜罪嫌，另經臺灣新北地方
    檢察署檢察官以109年度偵字第171號、109年度偵緝字第182
    4號為不起訴處分確定）因其等友人與吳員目間有毒品買賣
    糾紛，於民國108年5月28日14時10分前之某時，張素珍與陳
    淑萍共同搭乘由陳淑萍男友蔡振益所駕駛車牌號碼0000-00
    號自用小客車，前往吳員目位於新北市○○區○○街00號居所前
    ，由張素珍、陳淑萍於同（28）日14時10分許，以探訪朋友
    林美玲為由，經吳員目同意進入該居所。嗣吳員目因故先離
    開該居所，張素珍、林家興、葉書瑋與真實年籍姓名不詳綽
    號「阿富」之成年男子均明知其等未經吳員目同意，仍共同
    基於無故侵入他人住宅之犯意聯絡，趁吳員目離開該居所之
    際，由張素珍開啟該居所大門，使林家興、葉書瑋及「阿富
    」等3人侵入該居所得逞。
 二、林家興、葉書瑋及「阿富」侵入該居所後，於同（28）日1
     5時30分許，見吳員目返回該居所，竟共同基於剝奪他人行
     動自由之犯意聯絡，由葉書瑋、「阿富」分別手持放置在
     該居所內之西瓜刀、武士刀各1把作勢揮砍吳員目，林家興
     則手持自備之道具槍1枝抵住吳員目之肩膀，其等復以束帶
     將吳員目雙手綑綁，以此方式剝奪其行動自由。嗣吳員目
     見張素珍、林家興、葉書瑋及「阿富」離去該居所後，自
     行掙脫束帶並報警處理，經警調閱監視器畫面始查悉上情
     。
三、案經吳員目訴請新北市政府警察局新莊分局報告臺灣新北地
    方檢察署檢察官偵查起訴。
    理  由
一、證據能力之意見：
　　㈠按被告以外之人於審判外之言詞或書面陳述，除法律有規
      定者外，不得作為證據，刑事訴訟法第159條第1項固有明
      文。惟被告以外之人於審判外之陳述，經當事人於審判程
      序同意作為證據，法院審酌該言詞陳述或書面陳述作成時
      之情況，認為適當者，亦得為證據；當事人、代理人或辯
      護人於法院調查證據時，知有上開刑事訴訟法第159條第1
      項不得為證據之情形，而未於言詞辯論終結前聲明異議者
      ，視為有前項之同意，刑事訴訟法第159條之5亦有明文。
      查本判決下列引用之被告以外之人於審判外之陳述，雖屬
      傳聞證據，因檢察官、被告2人於本院審判程序均同意有
      證據能力（見110年度訴字第808號卷【下稱本院卷】第22
      6頁），迄於言詞辯論終結時，亦未聲明異議，本院審酌
      各該證據作成之情況，無非法取證或證明力明顯偏低之瑕
      疵，以之作為證據，應屬適當，依前揭法條規定，認均有
      證據能力。
　　㈡本判決援引下列非屬供述證據之書證及物證，並無證據證
      明有出於違法取得之情形，復經本院依法踐行調查程序，
      自均有證據能力。
二、認定犯罪事實所憑之證據及理由：
　　上開犯罪事實，業據被告林家興、葉書瑋於本院準備程序及
    審理中均坦承不諱（見本院卷第167、169、228頁），且經
    證人即告訴人吳員目於警詢、偵訊時之證述（見108年度他
    字卷第7277號卷【下稱他卷】第29至35頁、109年度偵字第1
    71號卷一【下稱偵卷一】第327至329、347至351、371至373
    頁、109年度偵字第171號卷二【下稱偵卷二】第3至5頁、10
    9年度偵緝字第1824號卷【下稱偵緝卷】第65頁）、證人即
    共犯張素珍於偵查中之陳述（見偵卷一第373頁）、證人蔡
    振益於警詢之證述（見他卷第9至19頁）、證人陳淑萍於警
    詢、偵訊及本院審理時之證述（見他卷第21至27頁、偵卷一
    第371至373頁、偵卷二第17至19、27頁、本院卷第219至222
    頁）、證人曾逸宏於偵訊之證述明確（見偵卷二第11至12、
    25至27頁），並有新北市政府警察局新莊分局刑案現場勘察
    報告暨檢附現場照片、勘察採證同意書、證物清單、刑事案
    件證物採驗紀錄表、新北市政府警察局108年7月17日新北警
    鑑字第1081334794號鑑驗書各1份（見他卷第65至130頁）、
    108年5月28日現場路口監視器畫面、新北市政府警察局新莊
    分局扣押筆錄暨扣押物品目錄表（見他卷第139至141頁）、
    現場路口及告訴人居所監視器畫面翻拍照片（見他卷第193
    至235頁）附卷可稽。是被告2人任意性之自白核與事實相符
    ，本件事證明確，其等犯行洵堪認定，應依法論科。
三、論罪之法律適用及量刑之審酌情形：
　　㈠按行為後法律有變更者，適用行為時之法律，但行為後之
      法律有利於行為人者，適用最有利於行為人之法律，刑法
      第2條第1項定有明文。又刑法第2條第1項之規定，乃係規
      範行為後「法律變更」所生新舊法比較適用之準據法，故
      如新舊法處罰之輕重相同，即無比較適用之問題，非此條
      所指之法律有變更，即無本條之適用，應依一般法律適用
      原則，適用裁判時法，其為純文字修正者，更應同此（最
      高法院95年第21次刑事庭會議決議意旨參照）。查被告林
      家興、葉書瑋行為後，刑法第302條第1項剝奪他人行動自
      由罪、第306條第1項侵入住宅罪均於108年12月25日修正
      公布，並於同年月27日施行。剝奪他人行動自由罪之法定
      刑原規定為「5年以下有期徒刑、拘役或3百元以下罰金」
      ，侵入住宅罪之法定刑原規定為「1年以下有期徒刑、拘
      役或3百元以下罰金」，修正前罰金刑雖均規定為3百元以
      下，但依刑法施行法第1條之1第1項、第2項前段規定，該
      罰金貨幣單位為新臺幣，其罰金數額並應提高為30倍，故
      罰金刑實則均為新臺幣9千元以下。經比較修正前後規定
      ，除罰金刑均修正為「9千元以下罰金」外，其餘內容則
      均無修正，而依上開說明，修正前後之罰金刑實同為新臺
      幣9千元以下，揆諸前揭說明，自不生新舊法比較之問題
      ，應依一般法律適用原則，均適用裁判時法即修正後之刑
      法第302條第1項、第306條第1項之規定。
　　㈡按告訴乃論之罪，對於共犯之一人告訴或撤回告訴者，其
      效力及於其他共犯，刑事訴訟法第239條定有明文。查告
      訴人吳員目於偵查中指訴：我要告張素珍，因為是張素珍
      幫3名男子開門等語（見偵卷一第372頁），是告訴人雖對
      被告張素珍告訴侵入住宅罪，其效力應及於被告林家興、
      葉書瑋及「阿富」等3人，合先敘明。
　　㈢核被告林家興、葉書瑋所為，均係犯刑法第306條第1項之
      侵入住宅罪、第302條第1項之剝奪他人行動自由罪。又被
      告2人與同案被告張素珍就侵入住宅罪間；其等2人與「阿
      富」就剝奪他人行動自由罪間，各有犯意聯絡及行為分擔
      ，均為共同正犯。被告2人所犯上開2罪，犯意各別，行為
      互殊，應分論併罰。　　
　　㈣起訴書固以被告林家興前因施用毒品案件，經法院判處有
      期徒刑確定，於107年11月13日執行完畢；被告葉書瑋前
      因施用毒品、詐欺案件，經法院判處有期徒刑確定，經接
      續執行，於107年12月5日縮短刑期假釋出監付保護管束，
      於108年2月22日保護管束期滿，未經撤銷假釋，其未執行
      之刑，以已執行完畢論。被告2人於本案犯行，為累犯，
      請本院依刑法第47條第1項規定及參照司法院大法官會議
      釋字第775號解釋，審酌是否加重其刑等語，自非無見，
      然查檢察官就被告2人構成累犯之事實及加重其刑事項，
      均未舉證以實其說，本院依最高法院刑事大法庭110年度
      台上大字第5660號裁定意旨，認無從就被告2人本案犯行
      論以累犯，並依刑法累犯規定加重其刑，而於量刑審酌時
      予以評價，附此敘明。
　　㈤爰以行為人之責任為基礎，審酌被告林家興前因施用毒品
      案件，經本院以106年度簡字第5747號、107年度簡字第14
      號判決各處有期徒刑4月、5月確定；而被告葉書瑋前因施
      用毒品案件，經本院以①105年度簡字第7841號、②106年度
      簡字第358號判決各處有期徒刑3月、4月確定；因詐欺案
      件，經本院以③106年度簡字第4737號判決處有期徒刑3月
      確定；因施用毒品案件，經本院以④106年度簡字第3649號
      判決處有期徒刑3月（共3罪）、2月，應執行有期徒刑9月
      確定；因施用毒品案件，經本院以⑤106年度簡字第5446號
      判決處有期徒刑5月確定，有被告2人之臺灣高等法院被告
      前案紀錄表1份附卷可稽，足見被告2人素行不佳，其等未
      經告訴人同意無故侵入其居所，對告訴人居家安寧產生危
      害，復以非法手段妨害告訴人行動自由，均漠視他人自由
      行動之權利，應予非難；兼衡被告2人於本院坦承犯行之
      態度，暨被告林家興自陳國中肄業，入監前無業，經濟狀
      況勉持；被告葉書瑋自陳高中肄業，目前從事水電工作，
      經濟狀況勉持（見本院卷第229頁）等一切情狀，分別量
      處如主文所示之刑，並均諭知如易科罰金之折算標準，以
      資懲儆。
五、沒收：
    按供犯罪所用、犯罪預備之物或犯罪所生之物，屬於犯罪行
    為人者，得沒收之，刑法第38條第2項前段定有明文。
　　㈠查被告林家興於本院陳述：道具槍是我所有的BB槍，已丟
      掉等語，而該道具槍未據扣案，復無積極證據證明該道具
      槍仍然存在，為免執行困難，且道具槍於玩具店容易購得
      ，欠缺刑法上之重要性，亦非屬違禁物或依法應沒收之物
      ，爰依刑法第38條之2第2項規定，不予宣告沒收或追徵。
　　㈡被告葉書瑋於本院供稱：我應該是拿屋內的刀子，該刀子
      不是我的等語（見訴卷第227頁），核與告訴人吳員目於
      警詢證述：被告等人所持西瓜刀與武士刀是從我家取得等
      語相符（見他卷第30至31頁），是被告葉書瑋所持之西瓜
      刀係告訴人所管領之物，並非被告葉書瑋所有，雖供本件
      犯行所用，核與前揭規定不符，爰不予宣告沒收。　　
據上論斷，應依刑事訴訟法第299條第1項前段，判決如主文。
本案由檢察官陳怡君提起公訴、經檢察官方心瑜到庭執行職務。
中　　華　　民　　國　　111 　年　　5 　　月　　5 　　日
                刑事第六庭審判長法  官  樊季康
　　　　　　　　
                                法  官  葉逸如
　　　　　　　　　　　　　　　　
                                法  官  楊展庚
以上正本證明與原本無異。
如不服本判決，應於判決送達後20日內敘明上訴理由，向本院提
出上訴狀 (應附繕本) ，上訴於臺灣高等法院。其未敘述上訴理
由者，應於上訴期間屆滿後20日內向本院補提理由書「切勿逕送
上級法院」。　　　　　　　　　　　　　　                                                 書記官　王宏宇
中　　華　　民　　國　　111 　年　　5 　　月　　5 　　日
附錄本案論罪科刑法條全文：
中華民國刑法第306條
無故侵入他人住宅、建築物或附連圍繞之土地或船艦者，處1 
年以下有期徒刑、拘役或9千元以下罰金。
無故隱匿其内，或受退去之要求而仍留滯者，亦同。

中華民國刑法第302條
私行拘禁或以其他非法方法，剝奪人之行動自由者，處5年以 
下有期徒刑、拘役或9千元以下罰金。
因而致人於死者，處無期徒刑或7年以上有期徒刑；致重傷者 
，處3年以上10年以下有期徒刑。
第1項之未遂犯罰之。